最高法院刑事判決                              八十八年度台上字第六二六七號
    上  訴  人  甲○○
右上訴人因重傷害案件，不服台灣高等法院中華民國八十八年七月二十一日第二審判
決（八十八年度上訴字第一三九五號，起訴案號：台灣基隆地方法院檢察署八十七年
度偵字第四四四一號），提起上訴，本院判決如左：
    主  文
原判決撤銷，發回台灣高等法院。
    理  由
本件原判決認定上訴人甲○○之友人陳秀娥（業經判決有期徒刑貳年，緩刑參年確定
）因不滿林一鳴於民國八十五年五月十六日十七時許，在臺北市○○區○○街一二九
號，持土造雙管手槍射傷其夫陳豐基右腳掌，且在住院期間恐嚇陳豐基，致陳豐基傷
癒出院後即赴大陸躲避，滯留不歸，陳秀娥乃思花錢僱人砍斷林一鳴一手一腳以資報
復。八十五年六月間某日，適上訴人至台北市○○街一二九號探視陳秀娥，陳秀娥遂
將上情告知上訴人，上訴人應允找人處理，適張德潤（此部分業經臺灣臺東地方法院
判處有期徒刑貳年陸月，台灣高等法院花蓮分院上訴駁回在案）打行動電話找上訴人
，經上訴人告知此事後，張德潤允為陳秀娥處理，陳秀娥願提供新台幣（下同）四十
萬元為酬勞，由張德潤教唆原無犯意之葉誌崇負責下手，隨即命葉誌崇及另一不詳姓
名之成年男子至陳秀娥住處附近與陳秀娥、上訴人見面，由陳秀娥當場交付訂金二十
萬元及林一鳴之照片、住址，並帶同葉誌崇等二人勘察林一鳴住處附近地形。嗣葉誌
崇將二十萬元交與張德潤後，張德潤僅交付其中之五萬元予葉誌崇，葉誌崇認所獲報
酬過少未著手實施（葉誌崇此部分犯行業經臺灣士林地方法院判決無罪在案），其後
陳秀娥深感不妥，命上訴人通知張德潤中止犯行而作罷等情，因而撤銷第一審判決，
改判論處上訴人教唆使人受重傷，未遂罪刑，固非無見。
惟按(一)刑事訴訟法係採直接審理、言詞辯論主義之原則，故未經參與審判期日審理之
法官參與判決者，其判決當然為違背法令，此觀刑事訴訟法第三百七十九條第十三款
之規定自明。查原審法院八十八年七月十四日審判期日，法官蘇隆惠並未參與審理，
有該審判筆錄足憑（見原審卷第一八五頁），乃該案竟由該法官參與判決，揆諸前揭
說明，其判決當然為違背法令。(二)刑法第二十七條中止犯之減輕，以已手於犯罪之
實行，因己意中止其結果之發生者為限，查原判決認定：葉誌崇將二十萬元交付張德
潤後，張德潤僅交付其中之五萬元予葉誌崇，葉誌崇認所獲報酬過少而未立即著手實
施，嗣陳秀娥亦覺不妥，經由甲○○通知張德潤中止犯行而作罷等語，則上訴人當時
並非因己意中止犯罪甚明，自無本條之適用，以上或為上訴意旨所指摘，或為本院得
依職權調查之事項，應認有撤銷發回更審之原因。
據上論結，應依刑事訴訟法第三百九十七條、第四百零一條，判決如主文。
中      華      民      國    八十八    年     十一     月      四      日
                              最高法院刑事第十庭
                                  審判長法官  莊  登  照
                                        法官  洪  明  輝
                                        法官  蔡  清  遊
                                        法官  黃  一  鑫
                                        法官  林  秀  夫
      右正本證明與原本無異
                                              書  記  官
中      華      民      國    八十八    年     十一     月     十一     日
